【裁判字號】    91,交簡上,37
【裁判日期】    920226
【裁判案由】    公共危險
【裁判全文】
臺灣臺北地方法院刑事判決                        九十一年度交簡上字第三七號
    上  訴  人
    即  被  告  甲○○  男  六.
右列上訴人因公共危險案件，不服本院臺北簡易庭九十年度北交簡字第三五七一號，
中華民國九十年十二月二十七日第一審刑事簡易判決（檢察官聲請簡易判決處刑書案
號：臺灣臺北地方法院檢察署九十年度偵字第一八七七六號），提起上訴，本院管轄
第二審之合議庭判決如左：
    主  文
上訴駁回。
    事  實
一、甲○○明知服用酒類已達不能安全駕駛之程度時，即不得駕駛動力交通工具，竟
    於民國九十年七月十九日十二時三十分許，在臺北市內湖區某處餐廳飲用若干含
    有酒精成分之飲料，酒後其控制力及注意力均已達無法安全駕駛動力交通工具之
    程度，猶駕駛車牌號碼ＳＲ－七八九三號自用小客車在道路上行駛，沿同市○○
    ○路由東往西方向行駛，嗣於同日十四時許，行經該路段與重慶北路之交岔路口
    ，欲左轉重慶北路往南繼續行駛時，適有辜文檳駕駛車牌號碼Ｇ五－三三五號營
    業小客車沿重慶北路由北往南亦行駛至該處，甲○○因其酒後注意力欠佳而未能
    安全駕駛，致其所駕駛車輛右前車角保險桿部分自後擦撞辜文檳駕駛前揭車輛之
    左後車身部分而肇事，迨於同日十四時四十六分許，經到場處理本件車禍事故之
    員警實施檢測，甲○○呼氣所含酒精濃度高達每公升○．五四毫克，客觀上已達
    不能安全駕駛動力交通工具之程度，始查悉上情。
二、案經臺北市政府警察局中正一分局報請臺灣臺北地方法院檢察署檢察官偵查後聲
    請簡易判決處刑。
    理  由
一、本件上訴人即被告甲○○經本院合法傳喚，無正當理由，未於本院所指定之九十
    二年二月十二日審理期日到庭，惟據被告九十一年一月二十一日之上訴理由狀及
    九十一年六月二十四日本院調查時所言，均以：伊當時駕車時意識清楚，並無酒
    後駕車之情事等語置辯。
二、惟查：
(一)、本件上訴人即被告於右揭時、地酒後駕車，業據其於警員詢問及檢察官偵訊時均
    供承不諱（參見臺灣臺北地方法院檢察署九十年度偵字第一八七七六號偵查卷宗
    第三頁反面、二十二頁反面至二十三頁），足見被告確有於九十年七月十九日十
    二時三十分許用餐時，飲用若干含有酒精成分飲料後駕車之行為，另被告酒後駕
    車於前述時、地擦撞同方向在前之被害人辜文檳所駕駛車牌號碼Ｇ五－三三五號
    營業小客車，顯有未能安全駕駛等情，業經辜文檳於事發當時即九十年七月十九
    日之交通事故談話紀錄表及警局詢問筆錄均指述甚詳，並有臺北市政府警察局中
    正一分局製作記載本件車禍發生情形之Ａ三類道路交通事故調查報告表、談話紀
    錄表等件及被告與被害人辜文檳簽訂之和解書一紙在卷可按（參見同前偵查卷第
    四、八、十至十二頁），並有被告於九十年九月二十八日檢察官偵訊時亦到庭自
    承：「‧‧‧我駕駛ＳＲ－七八九三號車與辜文檳車號Ｇ五－三三五號車相碰，
    當時對方車從外線道超到我的內線道，致他的後車廂撞到我的車前部‧‧‧」等
    語在卷可參，再被告肇事後，於同日十四時四十六分許，經警施以酒精濃度測試
    結果，其呼氣所含酒精濃度高達每公升○．五四毫克，（ＭＧ／Ｌ），此有酒精
    濃度檢測表及臺北市政府警察局舉發違反道路交通管理事件通知單影本各一紙在
    卷可憑（見同前偵查卷第七、九頁），又依前揭臺北市政府警察局中正第一分局
    忠孝西路派出所警員陳勇吉依職權所填製之刑法第一百八十五條之三案件測試觀
    察紀錄表所載，當時查獲、測試或訊問過程，被告有多話之具體酒醉情狀。
(二)、次按刑法第一百八十五條之三規定服用酒類致不能安全駕駛動力交通工具，係抽
    象危險犯，並不以發生具體危險為必要，至所謂酒醉狀態，只需一般評價程度達
    於對車輛駕駛行為失其必要之注意力或判斷力之虞即可，至實際上對駕駛行為是
    否發生具體危險，則並不重要。又行為人飲酒後如其呼氣酒精濃度達人體酒精濃
    度為每公升○‧五毫克時，即有反應較慢、感覺減低並影響駕駛之情形，有行政
    院國軍退除役官兵輔導委員會臺北榮民總醫院八十八年八月五日（八八）北總內
    字第二六八六八號函附卷可參，且汽車駕駛人飲酒後其呼氣中酒精濃度如已達於
    每公升○‧五五毫克，其肇事率為一般未飲酒者之十倍，亦有中央警察大學交通
    學系暨交通管理研究所教授蔡中志之研究報告在卷可憑，況法務部於八十八年五
    月十日亦邀集司法院刑事廳、交通部、行政院衛生署、內政部警政署及中央警察
    大學等相關單位決議，並參酌美國加州運輸部交通安全局所實驗之結果，以呼氣
    酒精濃度逾每公升含Ｏ．五五毫克時，即得認為不能安全駕駛為認定標準，蓋因
    由美國、德國及日本等國家所進行之酒精濃度與精神狀態之測試實驗，呼氣中酒
    精濃度達每公升Ｏ．五五毫克時，就人之生理方面，已產生視覺反應遲鈍、影像
    不能集中、同時不能看清前方路況及車旁照後鏡等狀況，其駕駛能力已受有影響
    ，其肇事率已為一般正常人之十倍，足徵此項認定標準，依一般社會通念，客觀
    上足以認定已達不能安全駕駛之程度。
(三)、本件被告於飲酒約二小時後，其體內之酒精濃度經警攔測其呼氣所含酒精濃度仍
    高達每公升Ｏ．五四毫克，復依被害人辜文檳於警局詢問時陳述車禍發生之經過
    ，足見被告當時之判斷力已因酒精之作用而減弱，本院綜觀上開各項跡證，堪認
    被告酒後導致判斷力、注意力減弱，致所駕駛之自小客車未注意車前狀況，不能
    安全駕駛汽車甚為明顯。綜上所述，依前述臺北榮民總醫院函文及學者研究報告
    所提出「不能安全駕駛」之酒精含量數值、被告酒精濃度檢測表、被害人辜文檳
    對於被告肇事經過之陳述、警員陳勇吉所填製之刑法第一百八十五條之三案件測
    試觀察紀錄表、記載本件道路交通事故發生情形之道路交通事故調查報告表及談
    話記錄表等補強證據已足資擔保被告於本院調查中所為上開任意性自白具有相當
    程度之真實性，而得使本院確信被告前述自白之犯罪事實確屬真實，本院自得依
    被告自白及各該補強證據認定被告有為前述犯行，本件事證明確，被告之犯行堪
    以認定。
三、核被告甲○○所為，係犯刑法第一百八十五條之三服用酒類不能安全駕駛動力交
    通工具而駕駛罪。原審以被告前開犯行之事證明確，依刑事訴訟法第四百四十九
    條第一項前段逕以簡易判決處刑，僅判處被告罰金八千元，並諭知易服勞役之折
    算標準，認事用法均無不合，被告上訴仍執陳詞，否認已酒醉不能安全駕車情事
    ，辯稱自己神智清醒，仍可安全駕駛云云，核非可採。據上所述，其上訴意旨並
    無理由，應予駁回其上訴。
四、被告經本院合法傳喚，無正當理由，未於本院所指定之九十二年二月十二日審判
    期日到庭，被告雖於同年月十日以傳真函一紙表示目前流落異鄉，務必完成所有
    之任務，但所言空泛且未舉證以實其說，依刑事訴訟法第四百五十五條之一第一
    項、第三項準用同法第三百七十一條規定，爰不待其陳述，逕行判決，附此敘明
    。
五、據上論斷，依刑事訴訟法第四百五十五條之一第一項、第三項、第三百七十一條
    、第三百六十八條，判決如主文。
本案經檢察官黃東焄到庭執行職務。
中      華      民      國    九十二    年      二      月    二十六    日
        台灣台北地方法院交通法庭
                                    審判長法  官 劉 壽 嵩
                                          法  官 洪 文 慧
                                          法  官 鄧 德 倩
右正本證明與原本無異。
本判決不得上訴
                                          書記官 謝 韻 華
中      華      民      國    九十二    年      二      月    二十六    日


司法院資訊處製作；財團法人民間司法改革基金會備份。
